臺灣臺中地方法院民事判決　九十四年度婚字第一七六號
　　原　　　告　乙○○
　　被　　　告　甲○○
　　　　　　　　　　　　　（目前於苗栗看守所服刑中）
右當事人間請求離婚事件，本院於民國九十四年二月三日言詞辯論終結，判決如左：
    主    　文
准原告與被告離婚。
訴訟費用由被告負擔。
    事實及理由
壹、按關於認諾效力之規定，於婚姻事件，不適用之。關於訴訟上自認及不爭執事實
    之效力之規定，在撤銷婚姻、離婚或夫妻同居之訴訟，於撤銷婚姻、離婚或拒絕
    同居之原因事實，不適用之。民事訴訟法第五百七十四條第一項前段、第二項前
    段分別定有明文。是被告就本件訴訟為認諾及訴訟上自認或不爭執事實，不生訴
    訟上效力，自不得本於其認諾及訴訟上自認或不爭執事實，為其敗訴之判決，合
    先敘明。
貳、原告主張：兩造於民國九十年六月二十八日結婚，育有子女劉于慈、劉于瑄。惟
    因被告於兩造結婚時已染有施用毒品之惡習，並先後遭本院以八十九年度訴字第
    六七六號刑事判決判處有期徒刑一年五月確定，及臺灣高等法院臺中分院以九十
    年度上訴字第一二九九號刑事判決判處有期徒刑一年四月確定，致須入監服刑；
    嗣於九十二年四月八日被告假釋出獄後不久，又故態復萌，雖經原告屢次相勸，
    被告仍無意戒除，甚且變本加厲，不僅於九十三年十月二十二日再度觸犯毒品危
    害防制條例，經本院以九十三年度訴字第一九二二號刑事判決判處有期徒刑十月
    ，並於九十三年十一月十五日確定；及先後於九十三年一月二十六日、二月二十
    七日違犯竊盜罪等，經臺灣苗栗地方法院以九十三年度易字第五六六號刑事判決
    判處應執行刑一年二月（目前上訴二審中），另又於九十三年一月五日因駕車肇
    事逃逸而違犯公共危險罪及過失傷害罪，經本院以九十三年度交訴字第三四號刑
    事判決判處應執行刑八月，並於九十三年六月二十一日確定；更甚者是，被告竟
    向地下錢莊借貸大筆債務，而被告於九十三年二月二十七日即因再度觸犯上開刑
    案而須入監執行前經假釋之八十九年度訴字第六七六號刑事判決之殘刑，及接續
    上開刑案之執行迄今，致被告之債權人為催討被告所積欠之債務，經常至原告住
    處騷擾，嚴重影響原告之生活與安寧，令原告與子女不堪其擾。綜上，被告所犯
    之罪，顯為不名譽之犯罪，亦因被告之行為致兩造間婚姻有難以維持之重大事由
    ，爰依民法第一千零五十二條第一項第十款及第二項之規定請求判決離婚等語。
    並聲明：如主文所示。
參、被告則以：兩造婚姻關係存續中，自認原告主張中有關被告歷年之犯罪事實。被
    告目前係因吸食毒品及竊盜罪等不名譽之罪被判刑入獄，而被告當初違犯上開刑
    案並沒有受到他人強暴、脅迫、詐欺或其他不得已之原因；又兩造婚姻產生重大
    破綻，而致無法回復之境地，係可歸責於被告等語。並聲明：同意原告之請求。
肆、得心證之理由
    本件應予審酌者，被告前揭違犯施用毒品罪是否為不名譽之罪？
一、原告主張兩造間婚姻關係現仍存續中，婚後育有子女劉于慈、劉于瑄二人，被告
    有吸毒惡習，業經本院以八十九年訴字第六七六號刑事判決判刑確定，惟經原告
    屢為勸戒，被告仍未能根除惡習；嗣又於九十三年十月二十二日再度觸犯毒品危
    害防制條例，經本院以九十三年度訴字第一九二二號刑事判決判處有期徒刑十月
    ，並於九十三年十一月十五日確定等事實，為被告所不爭執，且有原告所提出之
    戶籍謄本正本一件、本院八十九年度訴字第六七六號、九十年度訴字第九三三號
    、九十三年度訴字第一九二二號等刑事判決網路查詢書各乙件、臺灣高等法院臺
    中分院九十年度上訴字第一二九九號刑事判決網路查詢書一件及本院依職權調閱
    之臺灣高等法院被告全國前案紀錄表在卷可稽，被告到庭亦不爭執，原告之主張
    ，自堪信為真實。
二、按夫妻之一方犯不名譽之罪被處徒刑者，他方得向法院請求判決離婚，民法第一
    千零五十二條第一項第十款定有明文。所稱犯不名譽之罪被處徒刑者得為離婚之
    原因，揆其立法意旨，係以夫妻之一方所犯為社會上一般觀念皆為不名譽之罪，
    造成他方精神上之痛苦，足以破壞婚姻共同生活，故許他方據以請求離婚。所謂
    「社會上一般觀念皆認為不名譽」，應斟酌當事人之身分、地位、教育程度及其
    犯罪環境等情事，依社會上一般觀念而為觀察，夫妻之一方有此犯罪行為，足致
    他方不能忍受續為婚姻上之共同生活者，始足當之，非以犯罪種類為唯一憑據，
    最高法院八十一年臺上字第二五四五號、八十年臺再字第九九號判例意旨可資參
    照。復按吸食安非他命，足以成癮，非但傷害身體健康，造成精神恍惚，不求上
    進，抑且易於引發其他犯罪，危害社會治安，就其性質及社會上一般觀念而言，
    實無異於吸食鴉片等毒品之犯罪，參酌最高法院三十三年上字第三四○六號判例
    意旨，應可認定係屬不名譽之罪，最高法院八十二年度台上字第一四六四號判決
    意旨亦可資參照。本件原告主張被告於前揭時間內施用第一級毒品海洛因，經本
    院於九十三年十月二十二日以九十三年度訴字第一九二二號判處有期徒刑十月，
    並於同年十一月十五日確定及其歷次施用毒品成習之事實，已如前述，被告復自
    承施用毒品並無遭人強暴、脅迫、詐欺或其他不得已事由，揆諸上開說明，斟酌
    當事人之身分、地位、教育程度及其犯罪等情事，依社會上一般觀念而為觀察，
    被告有此種施用毒品海洛因之不名譽罪刑，且已施用成習，造成原告精神上之痛
    苦，足以破壞婚姻共同生活。從而，原告於知悉被告所犯前揭之罪判決確定起一
    年內，即九十三年十一月三十日提起本訴，核未逾一年之法定除斥期間，是原告
    據以請求判決准與被告離婚，依法應予准許。本件既准兩造離婚，原告另依民法
    第一千零五十二條第二項之規定訴請離婚，為請求權競合，無庸再予審認，併此
    敘明。
三、兩造其餘有關被告犯有竊盜罪、公共危險罪及其執行情形、債務人催討債務等事
    實之攻擊防禦方法，於本件事實之認定及判決結果不生影響，茲不一一論列，附
    為敘明。
陸、訴訟費用負擔的依據：民事訴訟法第七十八條。
中　　　華　　　民　　　國　　九十四　　年　　　二　　　月　　二十五　　日
            　                      臺灣臺中地方法院家事法庭
~B法　　　官　陳學德
右為正本係照原本作成
如對本判決上訴須於判決送達後二十日內向本院提出上訴狀
中　　　華　　　民　　　國　　九十四　　年　　　二　　　月　　二十五　　日
~B法院書記官
